臺灣臺中地方法院刑事判決　　　　　　100年度交易字第300號
公　訴　人　臺灣臺中地方法院檢察署檢察官
被　　　告　李冠廷
上列被告因過失致重傷案件，經檢察官提起公訴（100年度偵字
第1200號），本院判決如下：
    主    文
李冠廷從事業務之人，因業務上之過失傷害人致重傷，處有期徒
刑陸月，如易科罰金以新台幣壹仟元折算壹日。
    犯罪事實
一、李冠廷於後述行為時，係受僱於帥風有限公司擔任業務工程
    師之職，負責駕車拜訪及招攬客戶，係以從事駕駛為其附隨
    業務之人。其於民國 99 年 9 月 29 日 14 時許，駕駛車
    牌號碼 2533 — LG 號自用小客車，沿臺中縣潭子鄉（現改
    制為臺中市潭子區○○○路 ○ 段 122 巷由西往東方向行駛
    ，於同日 14 時 27 分許，行經大豐路 2 段 122 巷（支道
    ）與雅潭路 2 段 190 巷（幹道）交岔路口左轉時，原應注
    意汽車行駛至交岔路口，應遵守燈光號誌，遇閃光紅燈表示
    「停車再開」，車輛應減速接近，先停止於交岔路口前，讓
    幹道車優先通行後認為安全時，方得續行；而依當時天候晴
    、日間有自然光線、柏油村里道路、乾燥、無缺陷、無障礙
    物、視距良好等情形，並無不能注意之情事，竟疏未注意，
    未減速接近，並停止於交岔路口前讓幹道車優先通行，即貿
    然左轉通過上開交岔路口。適有林巧莉騎乘車牌號碼PM2-75
    8 號普通重型機車，沿雅潭路 2 段 190 巷由北往南方向行
    駛，亦行經上開交岔路口，李冠廷因有前揭疏失，待發現時
    已煞停不及，致其自小客車前車頭撞及林巧莉所騎乘之上開
    重型機車車頭，使林巧莉人車倒地，因而受有頭部外傷併顱
    骨骨折、急性硬腦膜下出血、氣顱呼吸衰竭，經送醫進行顱
    骨切除術、移除血塊，及腦壓監測器植入術，嗣並進行顱骨
    成型術，且入神經外科加護中心住院治療及積極復健治療後
    ，林巧莉仍有癲癇、認知功能尚未恢復、日常生活需他人協
    助之對於其身體有重大難治之重傷害。李冠廷於車禍肇事致
    人受傷後，於未被有偵查犯罪職權之機關或公務員發覺前，
    即向據報前來處理之警員表示其為肇事者，自首犯行並接受
    裁判。
二、案經林巧莉之配偶邱泉益委由鐘登科律師、廖奕婷律師訴由
    臺灣台中地方法院檢察署檢察官偵查起訴。
   理  由
一、按現行刑事訴訟法為保障被告之反對詰問權，排除具有虛偽
    危險性之傳聞證據，以求實體真實之發見，於該法第159條
    第1項明定被告以外之人於審判外之言詞或書面陳述，除法
    律有規定者外，不得作為證據。又被告以外之人於審判外之
    陳述，雖不符前4條之規定（即刑事訴訟法第159條之1至159
    條之4），而經當事人於審判程序同意作為證據，法院審酌
    該言詞陳述或書面陳述作成時之情況，認為適當者，亦得為
    證據；當事人、代理人或辯護人於法院調查證據時，知有刑
    事訴訟法第159條第1項不得為證據之情形，而未於言詞辯論
    終結前聲明異議者，視為有前項之同意，同法第159條之5亦
    定有明文。考其立法意旨在於傳聞證據未經當事人之反對詰
    問予以核實，原則上先予排除。惟若當事人已放棄反對詰問
    權，於審判程序中表明同意該等傳聞證據可作為證據；或於
    言詞辯論終結前未聲明異議，基於尊重當事人對傳聞證據之
    處分權，及證據資料愈豐富，愈有助於真實發見之理念，且
    強化言詞辯論主義，使訴訟程序得以順暢進行，上開傳聞證
    據亦均具有證據能力。本件以下所引之被告以外之人於審判
    外之言詞及書面陳述，業經本院審理時予以提示並告以要旨
    ，分別經檢察官及被告、辯護人表示意見，當事人已知該等
    陳述乃傳聞證據，均未於言詞辯論終結前對該等證據內容異
    議，依上開規定，本院審酌該等證據作成時，並無人情施壓
    或干擾，亦無不當取供之情形，認為以之作為本案之證據亦
    屬適當，是該等證據自均具有證據能力，合先敘明。
二、訊據被告固坦承有於上揭時、地，駕駛車牌號碼2553-LG號
    自小客車，因過失而撞擊至被害人林巧莉所騎乘之PM2-758
    號機車，並使被害人林巧莉因而受有頭部外傷併顱骨骨折、
    急性硬腦膜下出血、氣顱呼吸衰竭等傷害之事實，惟矢口否
    認已該當於業務過失傷害之犯行，辯稱：行政院衛生署豐原
    醫院99年12月30日診斷證明書之記載為「被害人右側肢體輕
    癱，左上肢肌力4分、右下肢肌力3-4分，站立行走需他人扶
    持」；而該院100年4月7日診斷證明書之記載則為「右上肢
    肌力4-5分，、右下肢肌力4分，可自行站立行走」，依上開
    診斷證明書之記載可知，被害人右側肢體並未完全喪失機能
    ，且經過相當之治療後，其右側肢體機能已有回復之跡象，
    並未達嚴重減損其肢體機能，且無法回復之程度，尚難認被
    害人所受之傷勢已該當於刑法第10條第4項所定之重傷害云
    云。惟查：
（一）被告於上揭時、地，因駕車行經設有閃光紅燈之交岔路口
      未減速接近，且未停止於交岔路口前讓幹道車優先通行，
      即貿然左轉通過上開交岔路口，因而撞及被害人所騎乘之
      機車，致被害人人車倒地而受有頭部外傷併顱骨骨折、急
      性硬腦膜下出血及氣顱呼吸衰竭等傷害乙節，業據被告於
      警詢、偵查中及本院審理時供承不諱，復經證人劉小卿於
      警詢時證述明確，並有道路交通事故現場圖、道路交通事
      故調查報告表(一)(二)、現場照片10張及行政院國軍退除
      役官兵輔導委員會台中榮民總醫院診斷證明書1份在卷可
      資佐證，足認被告上開自白核與事實相符，洵堪採信。
（二）按汽車行駛至交岔路口，其行進、轉彎應遵守燈光號誌；
      閃光紅燈表示「停車再開」，車輛應減速接近，先停止於
      交岔路口前，讓幹道車優先通行後認為安全時，方得續行
      ，道路交通安全規則第102條第1項第1款及道路交通標誌
      標線號誌設置規則第211條第1項第2款分別定有明文。查
      被告考領有適當駕駛執照，自應注意上開規定，且依前揭
      卷附之交通事故調查報告表所示，本件肇事時天候晴、日
      間有自然光線、柏油村里道路、乾燥、無缺陷、無障礙物
      、視距良好等情形，被告並無不能注意之情事，竟疏未注
      意，未減速接近，且未停止於交岔路口前讓幹道車優先通
      行，即貿然左轉通過上開交岔路口，致其所駕駛之自小客
      車前車頭撞及被害人所騎乘之上開機車車頭，因而使被害
      人受有上開傷害，被告對本件事故之發生為有過失，且其
      上開過失行為與被害人所受傷害間，亦顯具有相當因果關
      係，至臻明確。
（三）次按「稱重傷者，謂下列傷害：一、毀敗或嚴重減損一目
      或二目之視能。二、毀敗或嚴重減損一耳或二耳之聽能。
      三、毀敗或嚴重減損語能、味能或嗅能。四、毀敗或嚴重
      減損一肢以上之機能。五、毀敗或嚴重減損生殖之機能。
      六、其他於身體或健康，有重大不治或難治之傷害。」刑
      法第10條第4項定有明文。查被害人因本件車禍而受有前
      揭傷害，經送行政院國軍退除役官兵輔導委員會台中榮民
      總醫院急救，進行顱骨切除術、移除血塊，腦壓監測器植
      入術，及顱骨成型術，並入神經外科加護中心住院治療後
      ，於99年11月8日轉至行政院衛生署豐原醫院住院治療，
      經積極復健後，其運動功能雖有很大進步，目前已可以自
      己吃飯、行走，但因其認知功能尚未恢復，只像小孩子一
      樣，日常生活如洗澡、上下樓梯仍須他人在旁監看提醒，
      且被害人仍因而有癲癇之問題等情，有行政院國軍退除役
      官兵輔導委員會台中榮民總醫院99年10月26日診斷證明書
      、行政院衛生署豐原醫院99年12月30日診斷證明書、100
      年4月18日豐醫歷字第1000003133號函暨所檢附之病歷資
      料及100年5月10日豐醫歷字第1000004077號函各1份在卷
      可按，足見被害人自受傷後，經歷近9月之醫事治療，其
      因本件車禍受損之肢體機能雖已有回復，但其受損之認知
      功能則並未恢復，目前仍像幼童般，是依現有之事實基礎
      及醫療水準，堪認被害人因本件車禍所受之傷害，已有對
      其身體有重大難治之傷害之情形，而達刑法第10條第4項
      所定之重傷害程度無訛。被告僅以被害人肢體肌力已有進
      步，且站立行走功能已有增進等情，即認被害人所受傷害
      尚有回復可能而未達重傷害程度，顯有未顧及被害人之認
      知功能經積極治療後迄今仍未回復，且尚嚴重影響其日常
      生活自理能力之情事，被告此部分所辯，尚難認有據，附
      此敘明。
（四）綜上所述，本件事證已臻明確，被告上開犯行洵堪認定，
      應依法論科。
三、按刑法上所謂業務，係指個人基於其社會地位繼續反覆所執
    行之事務，其主要部分之業務固不待論，即為完成主要業務
    所附隨之準備工作與輔助事務，亦應包括在內(最高法院71
    年台上字第1550號判例意旨參照)。查被告於上開行為時，
    係受僱於帥風有限公司擔任業務工程師之職，負責駕車拜訪
    及招攬客戶乙節，業據被告於偵訊中及本院審理時均供承明
    確，雖被告並非以駕車為專業，但為完成其拜訪、招攬客戶
    之主要業務，須反覆駕車至客戶處，堪認其駕車行為已屬被
    告為完成其主要業務所為之輔助事務，且與其所從事之主要
    業務有直接、密切之關係，依上開說明，被告駕駛車輛之行
    為應已該當於刑法上之附隨業務行為無訛。故核被告所為，
    係犯刑法第284條第2項後段之業務過失致重傷罪。原公訴意
    旨認被告所為，係犯刑法第284條第1項後段之普通過失致重
    傷罪，容有未洽，惟起訴之基本社會事實相同，且據蒞庭檢
    察官當庭變更起訴法條，本院自得予以審理，並無庸再依刑
    事訴訟法第300條諭知變更起訴法條，併予敘明。又按刑法
    第62條所謂自首，祇以犯人在犯罪未發覺之前，向該管公務
    員申告犯罪事實，而受裁判為已足，並不以使用「自首」字
    樣或言明「自首」並「願受裁判」為必要，最高法院63年度
    臺上字第1101號判例意旨參照。經查，被告於肇事後，在有
    偵查犯罪權限之公務員發覺犯罪前，即向前往處理之員警表
    示其為肇事者，自首並願接受裁判，有卷附之臺中縣警察局
    道路交通事故肇事人自首情形紀錄表在卷可按，應依刑法第
    62條前段之規定減輕其刑。爰審酌本件車禍係因被告駕車行
    經設有閃光紅燈之交岔路口未減速接近，且未停止於交岔路
    口前讓幹道車優先通行，即貿然左轉通過該交岔路口而肇事
    ，過失情節重大，且被害人因而受有上開傷害，經積極治療
    後，仍有癲癇及認知功能嚴重受損、日常生活需他人協助之
    之重傷害，所生損害非輕；惟念及被告並無任何前科紀錄，
    素行尚佳，且犯後已坦承過失犯行，態度尚可，其雖尚未與
    告訴人達成民事和解，然係因雙方對和解金額認知差距懸殊
    ，且囿於被告本身資力之故，惟本件告訴人已提起刑事附帶
    民事訴訟，應可藉由該訴訟程序稍彌補被害人之損害，暨斟
    酌被告為五專畢業之智識程度及其家庭生活狀況等一切情狀
    ，量處如主文所示之刑，併諭知如易科罰金之折算標準。
據上論斷，應依刑事訴訟法第299條第1項前段，刑法第284條第2
項後段、第62條前段、第41條第1項前段，刑法施行法第1條之1
第1項、第2項前段，判決如主文。
本案經檢察官謝志遠到庭執行職務。
中    華    民    國   100    年    6     月    22    日
                  交通法庭  法  官  簡璽容
以上正本證明與原本無異。
如不服本判決應於收受送達後10日內向本院提出上訴書狀，並應
敘述具體理由；其未敘述上訴理由者，應於上訴期間屆滿後20日
內向本院補提理由書（均須按他造當事人之人數附繕本）「切勿
逕送上級法院」。
                            書記官  張雅如
中    華    民    國   100    年    6     月    23    日
本案論罪科刑法條：
中華民國刑法第284條（過失傷害罪）
因過失傷害人者，處6月以下有期徒刑、拘役或5百元以下罰金，
致重傷者，處1年以下有期徒刑、拘役或5百元以下罰金。
從事業務之人，因業務上之過失傷害人者，處 1 年以下有期徒
刑、拘役或 1 千元以下罰金，致重傷者，處 3 年以下有期徒刑
、拘役或 2 千元以下罰金。